最高法院刑事判決　　　　　　　一○○年度台上字第五一九號
上　訴　人　童盛傑
選任辯護人　楊惠雯律師
上　訴　人　陳俊豪
　　　　　　高鴻銘
上列上訴人等因違反毒品危害防制條例案件，不服台灣高等法院
台南分院中華民國九十九年十一月九日第二審判決（九十九年度
上訴字第四七一號，起訴案號：台灣台南地方法院檢察署九十八
年度偵字第五二八七、七二二○號），提起上訴，本院判決如下
：
  主  文
上訴駁回。
  理  由
按刑事訴訟法第三百七十七條規定，上訴於第三審法院，非以判
決違背法令為理由，不得為之。是提起第三審上訴，應以原判決
違背法令為理由，係屬法定要件。如果上訴理由書狀並未依據卷
內訴訟資料，具體指摘原判決不適用何種法則或如何適用不當，
或所指摘原判決違法情事，顯與法律規定得為第三審上訴理由之
違法情形，不相適合時，均應認其上訴為違背法律上之程式，予
以駁回。上訴人童盛傑上訴理由略以：(一)、監聽之實施須符合重
罪及必要性、相關性、最小侵害性等原則，以免侵害人權。原審
對警察機關就本案所實施通訊監察，是否符合上開原則，及有無
核發通訊監察書，攸關監聽譯文證據能力之認定，原審未加調查
，亦未說明上開監聽之合法性，自有可議。且原判決附表（下稱
附表）一所列各犯行，均在監聽之列，卻於部分之犯罪，未採監
聽譯文為犯罪之論據，部分之犯罪則反是，其證據取捨之標準不
一，難謂為適法。(二)、原判決認定童盛傑有附表一編號一至七所
示單獨販賣第一級毒品海洛因予吳政賢等犯行；核與證人吳政賢
證稱：其係向童盛傑、陳俊豪、李再得、林福山等其中一人取貨
，顯見童盛傑此部分之犯行另有正犯，原審認定為童盛傑單獨所
犯，自與卷內資料不符。又原判決認定童盛傑與陳俊豪共同販賣
第一級毒品海洛因予吳承憲之地點，與證人吳承憲於警詢中所供
不符；另依民國九十八年二月十八日、三月一日、三月二十四日
之通話譯文內容，僅提及與販賣毒品無關之「自來水筆」、「別
針」等情，上開譯文內容，不足以證明童盛傑有販賣海洛因之犯
行。(三)、原判決認定童盛傑與林福山共同販賣第一級毒品海洛因
予王雅惠，但王雅惠證稱：毒品係向綽號「大哥」之男子所購得
，該「大哥」非即童盛傑，原審未查得其他補強證據，遽以王雅
惠之陳述為童盛傑犯罪之論據，自非有當。(四)、原判決事實認定
童盛傑與林福山共同販賣第一級毒品海洛因予陳子超，卻又認定
童盛傑將海洛因交與陳俊豪轉售陳子超，事實認定前後矛盾。更
與證人陳子超於警詢及偵訊中均指認陳俊豪負責交付毒品等情不
符，而有認定事實與理由說明不一之違誤。(五)、原判決據以認定
童盛傑與高鴻銘共同販賣第一級毒品海洛因予林昭隆之監聽文號
為九十八年南地聲監字第一二一號，原審誤為九十八年聲監續字
第一二六號，同有可議。(六)、原判決認定童盛傑分別與陳俊豪、
高鴻銘共同販賣海洛因予簡志昌，但簡志昌於警詢證稱：未與童
盛傑交易毒品海洛因，係童盛傑指示陳俊豪出面交易等語，簡志
昌未親歷童盛傑指示陳俊豪出面交易之過程，屬傳聞證據，為無
證據能力。蔡國富亦證述：海洛因係由陳俊豪所交付，從未言及
童盛傑參與販賣毒品之犯行，自無以證明童盛傑共同販賣海洛因
。(七)、陳俊豪落網時毒癮發作，但於九十八年四月三日經警押解
搜索後卻見其精神百倍，警方是否以有提供海洛因解癮，誘使為
不利於童盛傑供述之非任意性自白，即待調查釐清。又附表一編
號三、附表三編號六、七、九、十所示之犯行，除施用毒品者之
供述外，別無他項證據以資補強，是上開證據之證明力，尚有未
足云云。上訴人陳俊豪上訴理由略以：有關本件販賣海洛因之籌
畫，均出於童盛傑一己之手，再指派陳俊豪交付海洛因，陳俊豪
未參與犯罪之謀議及利益之分配，所為至多成立販賣第一級毒品
之幫助犯。其受童盛傑指示交付毒品，並未獲取利潤，原判決未
敘明營利意圖之憑據，有判決不備理由之違法云云。上訴人高鴻
銘上訴理由略以：伊販賣毒品之數次行為，係本於反覆為同一犯
罪行為之概括犯意，於密切接近之時、地反覆、延續之實行，應
屬包括一罪之集合犯，僅成立一個販賣毒品罪，原判決未察，遽
以數罪併罰論處罪刑，有判決不適用法則之違法云云。
惟查原判決綜合(一)、童盛傑、陳俊豪、高鴻銘均先後自白犯行不
諱，其中童盛傑共同販賣海洛因部分之自白，核與共同被告陳俊
豪、高鴻銘所供相互符合，並據證人吳政賢、吳承憲、陳子超、
王雅惠、侯俞安、簡志昌、蔡國富、廖星竣、蓋樹群證述明確；
復有童盛傑所有販賣毒品剩餘之海洛因三包（淨重五．六三公克
）、陳俊豪所有販賣毒品剩餘之海洛因三十三包（淨重計四．七
公克）、供販賣毒品所用之行動電話五支（含門號000000
0000、0000000000、0000000000、0
000000000及0000000000號之SIM 卡五枚）
、電子秤一台、夾鏈袋一大包、法務部調查局濫用藥物鑑定報告
、通訊監察譯文、雙向通聯紀錄等證據，資以證明童盛傑犯有原
判決事實欄附表一、附表二、附表三及附表四所示共三十一罪犯
行。陳俊豪有附表三所示之十二罪犯行；高鴻銘有附表四所示之
五罪犯行，因而撤銷第一審關於童盛傑如該判決附表一至四，陳
俊豪如同判決附表三編號1至11 ，及其被訴於九十八年年三月三
十一日販賣第一級毒品予陳子超諭知無罪部分，暨高鴻銘如該附
表四編號1至5部分之判決，改判論處(一)、童盛傑犯有如附表一所
示販賣第一級毒品九罪、附表二所示共同販賣第一級毒品五罪、
附表三所示共同販賣第一級毒品十二罪、附表四所示共同販賣第
一級毒品五罪（上開各罪均依刑法第五十九條酌減其刑），及相
關之沒收宣告，上開三十一罪並定其應執行之刑。(二)、陳俊豪犯
有附表三所示共同販賣第一級毒品十二罪（均累犯）及相關之沒
收宣告，並定其應執行之刑。(三)、高鴻銘所犯有如附表四所示之
共同販賣第一級毒品五罪（均累犯）及相關之沒收宣告，並定其
應執行之刑（陳俊豪、高鴻銘除依毒品危害防制條例第十七條第
二項規定減輕其刑外，另依刑法第五十九條酌減其刑），已敘明
其所憑之證據及認定之理由，並以童盛傑事後否認部分犯行，如
何不足採信，於理由中詳加說明與指駁。按採證認事，屬事實審
法院之職權，其就證據之取捨及對證據證明力之判斷，如未違背
經驗法則與論理法則，復已敘述得心證之理由，即不能任意指為
違法。查通訊監察譯文係透過人之意思活動所傳達之證據，為被
告以外之人於審判外之書面陳述，固為無證據能力，但原審於提
示上開證據，並告以要旨時，童盛傑及辯護人，均表示無意見（
見原審卷第二五七、二五八頁），原審並已敘明上開審判外之書
面陳述具有證據能力之憑據（見原判決第八頁）。且童盛傑非但
供承各次犯行不諱，並據購買毒品之證人指證明確，有扣案之海
洛因、供犯罪所用之行動電話、電子秤、夾鏈袋足憑，事證至明
，是原判決如捨上開監察譯文不採，亦顯然於判決無影響，要難
據為上訴第三審之理由。至於相關證人就各次交易海洛因之細節
縱有出入，但其等就童盛傑販賣海洛因基本事實之陳述，與真實
性無違，仍非不得採信。又刑法關於正犯、幫助犯之區別，係以
其主觀之犯意及客觀之犯行為標準，凡以自己犯罪之意思而參與
犯罪，無論其所參與者是否犯罪構成要件之行為，皆為正犯，其
以幫助他人犯罪之意思而參與犯罪，其所參與者，苟係犯罪構成
要件之行為，亦為正犯，必以幫助他人犯罪之意思而參與犯罪，
其所參與者又為犯罪構成要件以外之行為，始為幫助犯。查陳俊
豪明知童盛傑在販賣海洛因，仍奉陳俊豪之命為交付海洛因予購
毒者之分擔行為，其等二人在合同意思範圍以內，各自分擔犯罪
行為之一部，相互利用他人之行為，以達其犯罪之目的者，即應
對於全部所發生之結果，已據原審論述詳確，並說明陳俊豪等人
意圖營利之憑據甚詳。至於集合犯，係指立法者所制定之犯罪構
成要件中，本即預定有數個同種類行為而反覆實行之犯罪而言。
故是否集合犯之判斷，客觀上應斟酌法律規範之本來意涵、實現
該犯罪目的之必要手段、社會生活經驗中該犯罪必然反覆實行之
常態及社會通念等；主觀上則視其反覆實行之行為是否出於行為
人單一犯意，並秉持刑罰公平原則，綜合判斷之。稽以行為人販
賣毒品之原因，不一而足，其多次販賣毒品之行為，未必皆出於
行為人之一個犯意決定；且觀諸毒品危害防制條例第四條第一至
四項所規定販賣毒品罪之文義，無從憑以認定立法者本即預定該
犯，有數個同種類行為而反覆實行之本質，故多次販賣毒品之犯
行，難認係集合犯，並據原審說明無訛。童盛傑其餘上訴意旨純
就原審採證認事職權之適法行使，及原判決已說明之事項為任意
指摘，核與法律規定得為第三審上訴理由之違法情形，不相適合
。其等上訴均為違背法律上之程式，應予駁回。
據上論結，應依刑事訴訟法第三百九十五條前段，判決如主文。
中    華    民    國  一○○  年    一    月  二十七  日
                      最高法院刑事第三庭
                          審判長法官  陳  正  庸  
                                法官  林  秀  夫  
                                法官  林  瑞  斌  
                                法官  謝  靜  恒  
                                法官  沈  揚  仁  
本件正本證明與原本無異
                                      書  記  官  
中    華    民    國  一○○  年    二    月    十    日
                                                      v